【裁判字號】    95,訴緝,141
【裁判日期】    950817
【裁判案由】    毒品危害防制條例
【裁判全文】
臺灣臺北地方法院刑事判決             95年度訴緝字第141號
公  訴  人  臺灣臺北地方法院檢察署檢察官
被      告  甲○○
上列被告因違反毒品危害防制條例案件，經檢察官提起公訴（94
年度毒偵字第2120號）及移送併案審理（94年度毒偵字第3295號
、94年度毒偵字第3660號、95年度毒偵字第779號），被告於本
院行準備程序中就被訴事實為有罪之陳述，經法官告以簡式審判
之旨，並聽取當事人之意見，由本院合議庭裁定由受命法官獨任
進行簡式審判程序，判決如下：
    主  文
甲○○連續施用第一級毒品，處有期徒刑捌月，扣案如附表一所
示之物均沒收銷燬之，扣案如附表二編號1.所示之物沒收；又連
續施用第二級毒品，處有期徒刑伍月，扣案如附表三所示之物均
沒收銷燬之，扣案如附表二編號2.、3.所示之物均沒收。應執行
有期徒刑壹年，扣案如附表一、三所示之物均沒收銷燬之，扣案
如附表二所示之物均沒收。
    事  實
一、甲○○前於民國九十三年間因施用第二級毒品安非他命，經
    本院以九十三年度毒聲字第五七九號裁定送觀察勒戒後，認
    無繼續施用毒品傾向，經臺灣臺北地方法院檢察署檢察官於
    九十三年十二月十四日以九十三年度毒偵緝字第二五八號不
    起訴處分確定。詎其猶不知悔改，於觀察勒戒執行完畢釋放
    後五年內，復基於施用第二級毒品之概括犯意，自九十四年
    三月間某日起至九十四年十月十九日止，以將安非他命置入
    玻璃球內燒烤再吸取煙霧之方式，在其友人位於臺北市○○
    區○○路二段二巷二二號二樓、臺北縣新店市○○路一○七
    巷十四號三樓、臺北縣新店市○○路一○七巷十號三樓、臺
    北縣新店市○○路○段九七之一號五樓住處等地，連續施用
    第二級毒品安非他命多次；並基於施用第一級毒品之概括犯
    意，在施用安非他命後數日（九十四年三月間）起至九十四
    年十月十九日止，以將海洛因摻入香煙內吸食之方式，在其
    友人之上揭住處等地，連續施用第一級毒品海洛因多次。嗣
    先後為警於：(1)九十四年六月二十一日下午四時許，持搜索
    票在臺北縣新店市○○路一○七巷十四號三樓查獲，並扣得
    甲○○所有而預備供己施用之第二級毒品安非他命一小包（
    毛重○‧五公克，淨重○‧三公克），經警將甲○○所親自
    採集之尿液送驗，檢驗結果呈安非他命類、鴉片類陽性反應
    ；(2)九十四年七月十四日晚上七時三十分許，在臺北市○○
    區○○路二段二巷二二號二樓查獲，並扣得甲○○所有而預
    備供己施用之第二級毒品安非他命一小包（毛重○‧五○公
    克，淨重○‧三四公克，驗餘淨重○‧三三公克），及其所
    有供施用毒品用之器具安非他命吸食器、燈泡各一個，經警
    將甲○○所親自採集之尿液送驗，檢驗結果呈安非他命類、
    鴉片類陽性反應；(3)九十四年八月十日晚上七時三十分許，
    臺北縣新店市○○路一○七巷十號三樓查獲，並扣得甲○○
    所有而預備供己施用之第一級毒品海洛因一包（淨重○‧二
    四公克，空包裝袋○‧一九公克）、摻有海洛因支香煙一支
    （淨重○‧八三公克）、第二級毒品安非他命三小包（僅一
    包為甲○○所有，另二包係在場人溫素娟、張銘成所有，因
    警員於查獲時即將該三包安非他命混在一起，已無從區分哪
    包安非他命為甲○○所有，三包安非他命合計淨重○‧六五
    公克，驗餘淨重○‧六三四公克），及溫素娟所有之安非他
    命吸食器一組，經警將甲○○所親自採集之尿液送驗，檢驗
    結果呈安非他命類、鴉片類陽性反應；(4)九十四年十月二十
    一日下午四時許，在臺北縣新店市○○路○段九七之一號五
    樓查獲，並扣得該屋主張世昌所有之含安非他命殘餘玻璃球
    二個，經警將甲○○所親自採集之尿液送驗，檢驗結果呈安
    非他命類、嗎啡陽性反應。
二、案經臺北市政府警察局文山第一分局臺灣臺北地方法院檢察
    署檢察官偵查起訴，暨經臺北縣警察局新店分局、臺北市政
    府警察局文山第一分局先後報請臺灣臺北地方法院檢察署檢
    察官移送併案審理。
    理    由
一、本件被告甲○○所犯施用第一、二級毒品罪，均係非死刑、
    無期徒刑、最輕本刑三年以上有期徒刑之罪，亦非高等法院
    管轄之第一審案件，其於本院準備程序進行中，就被訴事實
    為有罪之陳述，經法官告知簡式審判之旨，並聽取檢察官、
    被告之意見後，本院合議庭裁定由受命法官獨任進行簡式審
    判程序，是本件之證據調查，依刑事訴訟法第二百七十三條
    之二規定，不受同法第一百五十九條第一項、第一百六十一
    條之二、第一百六十一條之三、第一百六十三條之一及第一
    百六十四條至第一百七十條規定之限制，合先敘明。
二、上揭犯罪事實部分，業據被告甲○○於本院審理中坦承在卷
    ，而被告為警查獲後所親自採集之尿液，經警送驗解果均呈
    安非他命類、鴉片類（嗎啡）陽性反應，有台灣檢驗科技股
    份有限公司濫用藥物尿液檢驗報告四張、臺北市政府警察局
    偵辦毒品案件尿液檢體委驗單及臺北縣政府警察局偵辦毒品
    危害防制條例案被移送者姓名及代碼對照表各二張在卷可稽
    （見九十五年度毒偵字第七七九號卷第二十、二十一頁、九
    十四年度毒偵字第二一二○號卷第四十二、四十三頁、九十
    四年度毒偵字第三六六○號卷第三十五、四十一頁、九十四
    年度毒偵字第三二九五號卷第四十七頁及本院九十四年度訴
    字第一一五八號卷第三十九頁）。又被告先後為警查獲扣案
    之白色結晶體為安非他命，毛重、淨重及驗餘淨重分別如上
    揭所述，有扣押物品清單、台灣檢驗科技股份有限公司濫用
    藥物檢驗報告一張、臺北市政府警察局鑑驗通知書一張（見
    九十五年度毒偵字第七七九號卷第五頁、本院九十四年度訴
    字第一一五八號卷第六十三頁、九十四年度毒偵字第三六六
    ○號卷第三十七頁），而被告於九十四年八月十日晚上為警
    查獲所扣得之白色粉末一包及香煙一支，經送法務部調查局
    鑑定，鑑定結果均含海洛因成分，海洛因一包淨重○‧二四
    公克，空包裝袋○‧一九公克、摻有海洛因支香煙一支淨重
    ○‧八三公克，亦有該局九十四年十一月八日調科壹字第02
    0007477號鑑定通知書在卷可稽（見九十四年度毒偵字第三
    六六○號卷第三十六頁）。是被告所為任意性之自白及上揭
    各該補強證據，已足以認定被告於本院審理中之自白與事實
    相符，被告施用第一、二級毒品之犯行已事證明確，其所為
    上揭犯行均已堪認定，應予依法論科。
三、按海洛因、安非他命各為毒品危害防制條例第二條第二項第
    一、二款所明定之第一、二級毒品，核被告之所為，係犯毒
    品危害防制條例第十條第一項之施用第一級毒品罪及同條例
    第十條第二項之施用第二級毒品罪。又被告前因施用毒品案
    件，經本院以九十三年度毒聲字第五七九號裁定送觀察勒戒
    後，認無繼續施用毒品傾向，經臺灣臺北地方法院檢察署檢
    察官於九十三年十二月十四日以九十三年度毒偵緝字第二五
    八號不起訴處分確定，此有臺灣高等法院被告前案紀錄表一
    份在卷可稽，其於觀察勒戒執行完畢釋放後五年內再犯毒品
    危害防制條例第十條之罪，應逕予追訴處罰。被告施用海洛
    因、安非他命前後持有海洛因、安非他命之低度行為，分別
    為其施用之高度行為所吸收，均不另論罪。又被告先後多次
    施用海洛因、安非他命之犯行，因時間緊接，所犯分別為構
    成要件相同之罪，顯均係基於概括之犯意反覆為之，均屬連
    續犯，依行為時刑法第56條規定，應以一罪論，並依法加重
    其刑。惟刑法部分條文於九十四年二月二日修正公布，於被
    告行為後之九十五年七月一日施行，其中刑法第二條第一項
    規定：「行為後法律有變更者，適用行為時之法律。但行為
    後之法律有利於行為人者，適用最有利於行為人之法律」，
    而修正後刑法已將第五十六條規定之連續犯刪除，所告所為
    之數犯罪行為，依修正後刑法之規定即應數最併罰，顯較修
    正前刑法之規定不利於被告，又修正後刑法第五十一條第五
    款將數罪併罰之有期徒刑，合併應執行刑期最高度提高為三
    十年，亦顯較修正前規定「二十年」不利於被告，故本件以
    修正前刑法較有利於被告，應整體適用修正前之刑法規定。
    被告所犯上開連續施用第一級毒品罪及連續施用第二級毒品
    罪二罪間，犯意各別，構成要件互異，應分論併罰之。爰審
    酌被告前已因施用毒品受觀察勒戒之保安處分，猶不知潔身
    自愛，惕勵向上，顯未能徹底認識毒品對人體之戕害而決心
    改過，及其智識程度、品行、犯罪後尚能坦承犯行等一切情
    狀，分別量處如主文所示之刑，並依修正前刑法第五十一條
    第五款規定，定其應執行之刑。
四、扣案如附表一所示之第一級毒品海洛因一包（淨重○‧二四
    公克）、摻有海洛因支香煙一支（淨重○‧八三公克），及
    如附表三所示之第二級毒品安非他命一小包（毛重○‧五公
    克，淨重○‧三公克，即事實(1)部分，包裝袋一個應除外）
    、第二級毒品安非他命一小包（毛重○‧五○公克，淨重○
    ‧三四公克，驗餘淨重○‧三三公克，即事實(2)部分，包裝
    袋一個應除外）、第二級毒品安非他命三小包（因警員將該
    三包安非他命混在一起，已無從區分哪包安非他命為甲○○
    所有，三包安非他命合計淨重○‧六五公克，驗餘淨重○‧
    六三四公克，包裝袋三個應除外），均應依毒品危害防制條
    第十八條第一項前段規定，不問屬於犯人與否，宣告沒收銷
    燬之；又扣案如附表二編號1.所示之裝海洛因空包裝袋一個
    （淨重○‧一九公克）及編號2.裝安非他命之包裝袋共五個
    ，均為被告所有，用以包裝本案犯罪毒品以避免散落或潮濕
    之物，均應依刑法第三十八條第一項第二款之規定，予以宣
    告沒收。再扣案如附表二編號3.所示之安非他命吸食器、燈
    泡各一個，均為被告所有而供施用安非他命用之器具，業據
    被告供述在卷，亦應依刑法第三十八條第一項第二款之規定
    ，予以宣告沒收。至另扣案之安非他命吸食器一組（如九十
    四年度毒偵字第三六六○號卷第三十四頁臺北市政府警察局
    刑事警察大隊扣押物品目錄表，即事實(3)部分）、含安非他
    命殘餘玻璃球二個（即事實(4)部分），因被告堅決否認為其
    所有，辯稱：安非他命吸食器一組為溫素娟所有，玻璃球二
    個為該屋主張世昌所有，而查無其他積極之證據足以證明此
    些物品確為被告所有，且案外人溫素娟亦由檢察官另案偵辦
    ，是所扣得之吸食器一組、玻璃球二個自均應由檢察官另為
    適法之處理，均不另為沒收之諭知。
據上論斷，應依刑事訴訟法第二百七十三條之一第一項、第二百
九十九條第一項前段，毒品危害防制條例第十條第一項、第二項
、第十八條第一項前段，刑法第二條第一項前段、修正前刑法十
一條、第五十六條、第三十八條第一項第二款、第五十一條第五
款、第九款，判決如主文。
本案經檢察官孫小萍到庭執行職務。
中    華    民    國    95    年    8     月    17    日
                  刑事第一庭    法  官  林春鈴
以上正本證明與原本無異。
如不服本判決，應於判決送達後10日內向本院提出上訴狀
                                書記官  羅欣宜
中    華    民    國    95    年    8     月    17    日
附錄本案論罪科刑法條全文：
毒品危害防制條例第十條：
施用第一級毒品者，處六月以上五年以下有期徒刑。
施用第二級毒品者，處三年以下有期徒刑。
附表一：
┌───┬──────┬─────────────┐
│編  號│  名    稱  │  數        量            │
├───┼──────┼─────────────┤
│  1.  │ 海洛因     │壹包（淨重零點貳肆公克）  │
├───┼──────┼─────────────┤
│  2.  │海洛因香煙  │壹支（淨重零點捌參公克）  │
└───┴──────┴─────────────┘
附表二：
┌───┬──────┬─────────────┐
│編  號│名     稱   │  數        量            │
├───┴──────┼─────────────┤
│  1.  │包裝袋      │壹個（包裝海洛因）        │
├───┼──────┼─────────────┤
│  2.  │包裝袋      │伍個（包裝安非他命）      │
├───┼──────┼─────────────┤
│  3.  │安非他命吸食│各壹個                    │
│      │器及燈泡    │                          │
└───┴──────┴─────────────┘
附表三：
┌───┬──────┬───────────────┐
│編  號│名     稱   │數量及重量                    │
├───┼──────┼───────────────┤
│  1.  │安非他命    │壹包（淨重零點參公克）        │
├───┼──────┼───────────────┤
│  2.  │安非他命    │壹包（驗餘淨重零點參參公克）  │
├───┼──────┼───────────────┤
│  3.  │安非他命    │參包（驗餘淨重零點陸參肆公克）│                    │
└───┴──────┴───────────────┘


司法院資訊處製作；財團法人民間司法改革基金會備份。
